【裁判字號】    92,上訴,1184
【裁判日期】    920716
【裁判案由】    違反毒品危害防制條例
【裁判全文】
臺灣高等法院高雄分院刑事判決                  九十二年度上訴字第一一八四號
    上  訴  人  台灣高雄地方法院檢察署檢察官
    被      告  甲○○
右上訴人因被告違反毒品危害防制條例案件，不服台灣高雄地方法院九十二年度訴字
第四七三號中華民國九十二年五月七日第一審判決（起訴案號：台灣高雄地方法院檢
察署九十一年度毒偵字第六三三七號），提起上訴（移
院檢察署九十二年度毒偵字第五九九、二七二二號），本院判決如左：
    主  文
原判決撤銷。
甲○○連續施用第一級毒品，累犯，處有期徒刑壹年。扣案海洛因毛重零點三公克及
毛重零點三公克、殘存第一級毒品海洛因之注射針筒及鏟管各貳支，均沒收銷燬。
    事  實
一、甲○○前因施用毒品案件，經台灣高雄地方法院以八十七年度毒聲字第二○○七
    號裁定送觀察、勒戒後，認無繼續施用毒品之傾向，由台灣高雄地方法院檢察署
    檢察官於民國八十七年九月十八日以八十七年度偵字第一九六九六、二○九一二
    號不起訴處分確定。又因施用第一、二級毒品海洛因及安非他命案件，經台灣高
    雄地方法院以八十七年度毒聲字第三四六二號裁定送觀察、勒戒後，認有繼續施
    用毒品之傾向，並經台灣高雄地方法院以八十七年度毒聲字第四○七七號裁定令
    入戒治處所施以強制戒治，且由台灣高雄地方法院檢察署檢察官分別提起公訴，
    就施用第二級毒品安非他命部分經台灣高雄地方法院以八十八年度易字第二八五
    七號判處有期徒刑五月確定，於八十九年十一月二十四日執行完畢，就施用第一
    級毒品海洛因部分，亦經台灣高雄地方法院以九十年度訴字第九○八號判處有期
    徒刑七月確定，而於九十一年四月十三日執行完畢。詎甲○○仍未戒除毒癮，又
    基於施用第一級毒品海洛因之概括犯意，自九十一年八月間之某日起至九十二年
    四月二十九日止，連續在高雄縣梓官鄉○○村○○○街五十號其住處等處，將海
    洛因滲水以針筒注射之方式，施用第一級毒品海洛因多次。為警(一)於九十一年十
    月二十一日上午十時五十分許，在高雄縣梓官鄉○○村○○○街五十號其住處搜
    索查獲，並當場扣得殘存第一級毒品海洛因之注射針筒及鏟管各一支。(二)於九十
    二年一月二十日在其住處廚房櫃子內查扣第一級毒品海洛因毛重０．三公克。(三)
    九十二年四月二十九日在其住處客廳被告右褲袋內查扣第一級毒品海洛因毛重０
    ．三公克，及其所有供施用毒品且已使用而沾染微量毒品之工具塑膠鏟管及注射
    針筒各一支。
二、案經高雄縣警察局岡山分局報請台灣高雄地方法院檢察署檢察官偵查起訴。
    理  由
一、訊據被告甲○○直承有於前揭時地連續施用第一級毒品海洛因等之事實不諱，於
    原審法院審理時亦供承無異，且被告經警查獲之時所採集之尿液，經送請高雄縣
    政府衛生局檢驗之結果，確呈嗎啡之陽性反應，有該局九十一年十月二十三日九
    一煙檢字一七七三號煙毒尿液檢驗成績書乙紙附卷可稽，且警方於九十一年十月
    二十一日在其住處查扣之注射針筒及鏟管各乙支，經送請高雄醫學大學附設中和
    紀念醫院鑑驗之結果，其上確均殘存海洛因無訛，有該醫院九十二年三月四日九
    二０二─二五九及九二０二─二六０號檢驗報告二紙在卷可參。警方於九十二年
    一月二十日在被告住處廚房櫃子內查扣第一級毒品海洛因毛重０．三公克，有該
    毒品扣案可證；驗尿亦呈嗎啡陽性反應，有高雄縣政府衛生局九十二年四月十七
    日九二煙檢字第五七九號煙毒尿液檢驗成績書可按。警方復於九十二年四月二十
    九日在被告住處客廳自被告右褲袋內查扣第一級毒品海洛因毛重０．三公克，及
    其所有供施用毒品且已使用而沾染微量毒品之工具塑膠鏟管及注射針筒各一支，
    有各該毒品及工具扣案可證；驗尿亦呈嗎啡陽性反應，有高雄縣政府衛生局九十
    二年五月十四日九二煙檢字第七九四號煙毒尿液檢驗成績書可按。被告前因施用
    毒品案件，經台灣高雄地方法院以八十七年度毒聲字第二○○七號裁定送觀察、
    勒戒後，認無繼續施用毒品之傾向，由台灣高雄地方法院檢察署檢察官於八十七
    年九月十八日以八十七年度偵字第一九六九六、二○九一二號不起訴處分確定。
    又因施用第一、二級毒品海洛因及安非他命案件，經台灣高雄地方法院以八十七
    年度毒聲字第三四六二號裁定送觀察、勒戒後，認有繼續施用毒品之傾向，並經
    台灣高雄地方法院以八十七年度毒聲字第四○七七號裁定令入戒治處所施以強制
    戒治，且由台灣高雄地方法院檢察署檢察官分別提起公訴，就施用第二級毒品安
    非他命部分經台灣高雄地方法院以八十八年度易字第二八五七號判處有期徒刑五
    月確定，於八十九年十一月二十四日執行完畢，就施用第一級毒品海洛因部分，
    亦經台灣高雄地方法院以九十年度訴字第九○八號判處有期徒刑七月確定，而於
    九十一年四月十三日執行完畢，有上開刑事判決書二份、台灣高雄地方法院檢察
    署刑案資料查註紀錄表及台灣高等法院被告全國前案紀錄表可按。而按施用毒品
    行為，是否符合毒品危害防制條例第二十條第三項所謂「三犯以上」，係以經檢
    察官為不起訴處分或經法院判決有罪確定者為準，被告前因施用毒品案件，經檢
    察官為不起訴處分，又因施用毒品案件，經原審法院判處徒刑確定後，再度施用
    毒品；職是，被告於五年內三犯毒品危害防制條例第十條之罪，堪予認定。本件
    事證明確，被告犯行已堪認定。
二、按海洛因係屬第一級毒品，毒品危害防制條例第二條第二項規定甚明；核被告甲
    ○○所為，係犯同條例第十條第一項之施用第一級毒品罪。其先後多次持有海洛
    因後，進而施用，其持有行為應被其施用之行為所吸收，不另論罪。被告先後多
    次施用毒品犯行，時間緊接，觸犯構成要件相同之罪名，顯係基於概括犯意反覆
    為之，應依連續犯之規定論以一罪，並加重其刑。又被告前因違反毒品危害防制
    條例案件，經台灣高雄地方法院判處有期徒刑七月確定，於九十一年四月十三日
    執行完畢，有台灣高雄地方法院檢察署刑案資料查註紀錄表及台灣高等法院被告
    全國前案紀錄表可按，其於有期徒刑執行完畢後五年以內再犯有期徒刑以上之罪
    ，為累犯，依法遞加重其刑。檢察官雖僅就被告於九十一年十月二十一日中午十
    二時十分許回溯二十四小時前之犯罪行為起訴，餘者未於起訴書中及，但連續
    犯為裁判上一罪，檢察官就犯罪事實一部起訴，依刑事訴訟法第二百六十七條規
    定，其效力及於全部，法院自屬有權全部審判。
三、原審為科刑之判決，固非無見，惟原判決對於屬起訴效力所及而未於起訴書中
    明之警方於九十二年一月二十日及九十二年四月二十九日查獲之部分，不及審酌
    ，自有未洽，檢察官上訴指摘原判決不當，且移送併辦，為有理由，原判決即屬
    無可維持，應由本院撤銷改判，爰審酌被告係累犯，曾因施用毒品案件，經檢察
    官依初次觀察、勒戒後，無繼續施用毒品之傾向為不起訴處分確定後，甚且於強
    制戒治並經法院判刑確定執行完畢後，仍續行施用毒品，顯無戒除之決心，本不
    宜寬貸，惟其施用毒品戕害己身，未危及他人，並所犯情節，及犯後態度等一切
    情狀，量處如主文所示之刑（原審審理之範圍較狹，檢察官上訴移送併辦後，本
    院審理之範圍較廣，自應量處較原審為重之刑），以資懲儆。另扣案之第一級毒
    品海洛因毛重０．三公克（九十二年一月二十日查扣）、第一級毒品海洛因毛重
    ０．三公克（九十二年四月二十九日查扣），均係毒品。另注射針筒及鏟管各二
    支，為被告所有，且經使用以施用毒品，均沾染微量殘存海洛因，客觀上顯無法
    將殘存毒品自針筒析離，應視同毒品，同屬違禁物無訛，均應依毒品危害防制條
    例第十八條第一項前段之規定，宣告沒收併銷燬之。
據上論斷，應依刑事訴訟法第三百六十九條第一項前段、第三百六十四條、第二百九
十九條第一項前段，毒品危害防制條例第十條第一項、第十八條第一項前段，刑法第
十一條前段、第五十六條、第四十七條，判決如主文。
本案經檢察官方娜蓉到庭執行職務。
中        華        民        國    九十二  年    七    月    十六    日
                              臺灣高等法院高雄分院刑事第四庭
                                  審判長法官  蕭權閔
                                        法官  李嘉興
                                        法官  陳啟造
右正本證明與原本無異。
如不服本判決應於收受本判決後十日內向本院提出上訴書狀，其未述上訴理由者，
並得於提起上訴後十日內向本院補提理由書狀（均須按他造當事人之人數附繕本)「
切勿逕送上級法院」。
                                      書記官  白蘭
中    華    民    國      九十二      年      七      月     十六    日
附錄：本件論罪科刑法條：
毒品危害防制條例第十條第一項：
 施用第一級毒品者，處六月以上五年以下有期徒刑。


司法院資訊處製作；財團法人民間司法改革基金會備份。
